【裁判字號】    95,交上易,23
【裁判日期】    950727
【裁判案由】    業務過失傷害
【裁判全文】
臺灣高等法院高雄分院刑事判決        95年度交上易字第23號
上  訴  人  臺灣高雄地方法院檢察署檢察官
被      告  甲○○
上列上訴人因被告業務過失傷害案件，不服臺灣高雄地方法院94
年度交易字第215 號中華民國95年2 月9 日第一審判決（起訴案
號：臺灣高雄地方法院檢察署94年度偵緝字第990 號），提起上
訴，本院判決如下：
    主  文
原判決撤銷。
甲○○從事業務之人，因業務上之過失傷害人致重傷，有期徒刑
捌月。
    事  實
一、甲○○領有汽車駕駛執照，向高昇交通有限公司租用車牌號
    碼Y7-469號營業小客車，係職業計程車司機，為從事載客駕
    駛業務之人，於民國93年11月13日上午7 時9 分許，駕駛上
    開小客車，沿高雄市○○區○○路由西向東行駛，途經中安
    路、明聖街之三岔路口時，明知車輛行駛時，駕駛人應注意
    車前狀況，隨時採取必要安全措施；且應依該路段行車速限
    60公里駕駛，而當時天候為晴、日間自然光線、市區道路為
    無缺陷、無障礙乾燥之柏油道路、視距良好等情狀，且依其
    智識、能力，又無其他不能注意之情事，竟疏未注意車前狀
    況，或採取減速行駛以俾觀察其他交岔路向車輛後通過，仍
    貿然以時速80公里以上之速度超速行駛欲通過該交岔路口，
    適有乙○○騎乘車牌號碼XZW-667 號機車自明聖街由南向北
    左轉欲向西駛入中安路時，甲○○見狀閃避、煞停不及，其
    車頭右前方自乙○○所騎乘機車左側直接攔腰撞擊，致乙○
    ○人車倒地，當場受有頭部外傷併腦內出血、顱底骨骨折、
    顏面骨骨折、肺炎併呼吸衰竭等傷害，經長期住院照護後，
    迄今仍呈現左側肢體癱瘓合併語言及吞嚥功能障礙、昏迷指
    數高達11分（滿分15分）等重傷害。甲○○於本件肇事後未
    被偵查機關發覺前，留在肇事現場，向到場處理員警主動承
    認肇事，並願接受裁判而應訊。
二、案經乙○○配偶丙○○訴由臺灣高雄地方法院檢察署檢察官
    及高雄市政府警察局小港分局報請同署檢察官偵查起訴。
    理  由
壹、證據能力部分：
一、按被告之自白，非出於強暴、脅迫、利誘、詐欺、疲勞訊問
    、違法羈押或其他不正之方法，且與事實相符者，得為證據
    ，刑事訴訟法第156 條第1 項定有明文。查上揭事實，已經
    上訴人即被告甲○○於原審審理及本院審理中坦承不諱，且
    核與事實相符，詳如下述，依上開規定，自得為證據。
二、本件被告所犯係死刑、無期徒刑、最輕本刑為3 年以上有期
    徒刑以外之罪，已經被告就被訴事實為有罪之陳述，經本院
    聽取當事人之意見後，依刑事訴訟法第273 條之1 第1 項之
    規定，裁定進行簡式審判程序。又本件卷內之人證、物證、
    書證等證據，除上開被告之自白外，其餘依刑事訴訟法第27
    3 條之2 規定，不受同法第159 條第1 項關於傳聞法則規定
    之限制，依法均有證據能力。
貳、實體部分：
一、訊據被告甲○○對上揭事實坦認不諱，並有偵卷所附高雄市
    政府警察局交通大隊道路交通事故現場圖、道路交通事故調
    查報告表、談話紀錄表、現場蒐證照片（94偵字第8952號卷
    第13頁以下）及原審法院函查之被告汽車駕駛人、汽車車籍
    資料各1 件（原審法院卷第69頁以下）在卷可資佐証，事證
    明確。
二、按汽車行駛時，駕駛人應注意車前狀況，隨時採取必要安全
    措施，且行車速度應依標誌之規定，道路交通安全規則第93
    條第1 項第1 款、第94條第3 項定有明文，被告考領駕駛執
    照，駕車自應遵守此開規定，而肇事路段速限為60公里，且
    當時天候、路況皆良好，被告亦無不能注意之情事，竟疏未
    保持注意車前狀況，採取必要閃避、減速煞停等安全措施，
    而貿然超速行駛通過交岔路口，又對照現場圖其煞車痕長達
    53.5公尺（依一般公路汽車煞車距離、行車速度對照表換算
    結果，其車速應遠遠超過時速80公里），煞停處位置已駛入
    對向車道，另佐以現場對撞車損照片，被告駕駛之肇事小客
    車右前側車頭及車身鈑金部分幾近全損，而被害人機車前側
    車身外殼因此飛落，足見2 車撞擊力道猛烈，若非被告超速
    高速駕駛，車體當不致產生如此程度損壞，足認其有未注意
    車前狀況及嚴重超速之過失甚明。
三、被害人乙○○確因本件車禍，致當場人車倒地，而受有頭部
    外傷併顱內出血、顱底骨及顏面骨骨折、肺炎併發呼吸衰竭
    之傷害，迄今仍罹有左側肢體癱瘓合併語言及吞嚥功能障礙
    、昏迷指數高達11分（滿分15分）之傷勢，生活均需要人照
    顧等節，分別有財團法人私立高雄醫學院附設中和紀念醫院
    93年12月13日診斷證明書、同院95年1 月2 日高醫附秘字第
    0950000002號函各1 紙在卷為佐（同上偵卷第12頁、原審法
    院卷第55頁），復按刑法第10條第4 項第6 款規定，其他於
    身體或健康，有重大不治或難治之傷害，為重傷之一種。所
    謂於身體或健康有重大不治或難治之傷害，係指傷害重大，
    其傷害之結果，對於身體健康確有終身不治或難治之情，依
    上開被害人乙○○頭部傷勢，迄今仍處昏迷狀態，需由他人
    看護照料，尚失自理能力等節，被害人受有重傷害亦堪認定
    ，且被告過失行為與上開重傷害間有相當因果關係，應認被
    告自白與事實相符，被告過失致人重傷害之犯行，事證明確
    ，堪予認定，應依法論科。
四、本件被告甲○○租用上開營業小客車，以駕駛載客為業，屬
    個人基於其社會生活地位而反覆執行事務，故核其所為，係
    犯刑法第284 條第2 項後段業務過失傷害人致重傷罪。公訴
    人起訴意旨原認被告乃係犯刑法第284 條第2 項前段之業務
    過失傷害罪，惟經公訴人當庭以被害人仍身陷重度昏料情況
    ，變更起訴法條為同項後段之業務過失傷害人致重傷罪（原
    審審理卷第29頁），其變更前後基本社會事實同一，且依檢
    察一體原則以觀，到庭之公訴檢察官如發現起訴書認事用法
    或事實記載有明顯錯誤或不明瞭處，自得本於自己確信之法
    律見解，變更起訴之法條或刪除、更正部分記載，或另為適
    當之主張（最高法院92年度臺上字第5925號判決意旨參照）
    ，本件已經檢察官於原審審理中變更所犯罪名後，自毋庸於
    判決中變更起訴法條。又被告於肇事後犯罪未被發覺前，留
    待現場，並向到場處理之警員坦承肇事，並接受調查及裁判
    ，有交通事故現場談話紀錄表、本院刑事案件電話記錄查詢
    表各1 紙在卷可按，係對於未經發覺之罪自首而接受裁判，
    依刑法第62條前段規定，減輕其刑。又按行為後法律有變更
    者，適用行為時之法律。但行為後之法律有利於行為人者，
    適用最有利於行為人之法律，刑法第2 條第1 項定有明文。
    被告行為後，刑法已於94年2 月2 日修正公佈，自95年7 月
    1 日施行，關於自首之規定，已由原規定：「對於未發覺之
    罪自首而受裁判者，減輕其刑。但有特別規定者，依其規定
    。」，變更為「對於未發覺之罪自首而受裁判者，得減輕其
    刑。但有特別規定者，依其規定。」，即將自首必減輕其刑
    之規定改為得減輕其刑。比較修正前後之法律，以修正前之
    法律較有利於被告，依刑法第2 條第1 項前段之規定，自應
    適用較有利於被告之行為時法律，即修正前刑法第62條前段
    之規定處斷。
五、原審據以論罪科刑，固非無見。惟查本件因被告之過失傷害
    行為致被害人受重傷，其情節嚴重，且被告於犯罪後迄未與
    告訴人和解，態度非佳，原審僅量處被告有期徒刑6 月，並
    得易科罰金，顯然過輕。檢察官上訴意旨，執此指摘原判決
    不當，為有理由。自應由本院將原判決撤銷改判。爰審酌被
    告以駕駛為業之人，自應負有高度注意義務，竟仍未注意車
    前狀況，貿然超速闖越交岔路口，又以二車所生車損狀況嚴
    重，可見撞擊力道猛烈，被告就本件車禍發發生顯然過失重
    大，且被害人因此受有上開重傷害，迄今昏迷臥床，無法自
    理生活之傷勢，侵害他人身體法益實屬重大，而被告事發至
    今尚未能與告訴人達成和解，填補告訴人等因此所受損害，
    ，犯後於偵查中經通緝到案，於審理中經拘提到案，態度非
    佳，以及本件犯後坦承犯行，符合自首減刑要件等一切情狀
    ，量處如主文。
據上論結，應依刑事訴訟法第369 條第1 項前段、第364 條、第
273 條之1 第1 項、第299 條第1 項前段，刑法284 條第2 項後
段、修正前刑法第62條前段，刑法施行法第1 條之1 ，判決如主
文。
本案經檢察官張金塗到庭執行職務。
中    華    民    國    95    年    7     月    27    日
            刑事第五庭  審判長法  官  曾永宗
                              法  官  陳  箐
                              法  官  任森銓
以上正本證明與原本無異。
不得上訴。
中    華    民    國    95    年    7     月    27    日
                              書記官  蘇恒仁
附錄本件判決論罪科刑法條：
刑法第284 條第2 項
從事業務之人，因業務上之過失傷害人者，處1 年以下有期徒刑
、拘役或1 千元以下罰金，致重傷者，處3 年以下有期徒刑、拘
役或2 千元以下罰金。


司法院資訊處製作；財團法人民間司法改革基金會備份。
